【裁判字號】    99,訴,4
【裁判日期】    990929
【裁判案由】    損害賠償
【裁判全文】
臺灣高等法院高雄分院民事判決             99年度訴字第4號
原      告  丁○○
法定代理人  丙○○
訴訟代理人  王建元律師
被      告  戊○○
被      告  乙○○
訴訟代理人  余景登律師
被      告  己○○
被      告  甲○○
上列當事人間請求損害賠償事件，原告於刑事訴訟程序（本院98
年度交上訴字第77號）附帶提起民事訴訟（本院98年度交附民字
第31號），經本院刑事庭裁定移送前來，本院於民國99年9 月15
日言詞辯論終結，判決如下︰
    主  文
被告戊○○應給付原告新台幣柒拾玖萬捌仟柒佰捌拾伍元，及自
民國九十八年十二月八日起至清償日止，按年息百分之五計算之
利息。
被告乙○○應給付原告新台幣柒拾玖萬捌仟柒佰捌拾伍元，及自
民國九十八年十二月八日起至清償日止，按年息百分之五計算之
利息。
本判決第一、二項被告任一人為給付時，另一被告於其給付範圍
內，免除給付義務。
原告其餘之訴駁回。
訴訟費用由被告戊○○、乙○○負擔十分之二，餘由原告負擔。
原告假執行之聲請駁回。
    事 實 及 理 由
一、原告起訴主張：被告戊○○於民國98年5 月27日晚上10時許
    前，駕駛車牌號碼DV-6670 號自用小貨車，沿高雄市鼓山區
    ○○○路快車道由北往南方向行駛，於同日晚上10時許行經
    鼓山三路與厚生路口時，本應注意汽車駕駛人於轉彎時應禮
    讓直行車先行，而依當時天候晴，夜間有照明，視距良好，
    並無不能注意之情事，詎戊○○竟疏未禮讓直行車先行，即
    貿然左轉欲進入厚生路，適訴外人施景翔無照騎乘車牌號碼
    293-CEX 號機車附載伊，沿鼓山三路快車道由南往北方向行
    駛，施景翔亦應注意機車駕駛人在閃光黃燈表示「警告」，
    車輛應減速通過，亦疏未減速而貿然前行，兩車閃避不及，
    戊○○所駕自小貨車右側車身與施景翔所騎乘之機車車頭發
    生撞擊，伊因而受有左肩胛骨骨折、左手腕骨折、臉部、四
    肢多處表淺損傷及脾臟破裂經手術切除等傷害；施景翔則因
    顱內出血及氣胸等傷勢過重，經送醫急救，於98年5 月28日
    凌晨1 時25分不治死亡。戊○○應就其過失不法侵害伊權利
    之行為，負損害賠償責任。又事發時施景翔為限制行為能力
    人（82年8 月28日出生），被告乙○○係其法定代理人，應
    就施景翔不法侵害伊之行為，與施景翔負連帶賠償責任。再
    者，被告己○○（78年12月25日生）出售293-CEX 號機車予
    施景翔時，應注意查明施景翔是否年滿18歲、有無領取駕照
    ，竟疏未注意，致伊因受施景翔騎乘該機車附載而受傷，己
    ○○應負損害賠償責任；被告甲○○事發時為己○○之法定
    代理人，亦應就己○○不法侵伊權利之行為，與己○○負連
    帶賠償之責。伊因本件事故支出醫療費新台幣（下同）48,5
    98元、住院期間看護費32,000元、減少勞動能力58.83%之損
    害3,064,385 元、精神慰撫金1,173,863 元，合計4,318,84
    6 元，扣除伊已領之汽車強制任保險給付401,845 元，被告
    應賠償伊3,917,001 元。爰依侵權行為法律關係，聲明請求
    被告戊○○、乙○○、己○○、甲○○連帶賠償原告3,917,
    001 元，及自刑事附帶民事起訴狀繕本送達被告之翌日起至
    清償日止，按年息5%計算之利息，並願供擔保請准宣告假執
    行。
二、被告戊○○辯稱：伊無力賠償等語。並聲明：原告之訴駁回
    ，如受不利判決，願供擔保請准宣告免為假執行。
    被告乙○○則以：施景翔因本件車禍身故，未經檢察官起訴
    ，並非刑事被告，原告於刑事訴訟程序對伊提起附帶民事訴
    訟，於法係有未合；又伊並無同意伊之子施景翔向他人購買
    機車，亦不同意配合辦理過戶，惟他人賣車予施景翔非伊注
    意能力所及，伊亦無從阻止，縱伊加以相當之監督，仍無法
    避免本件損害之發生，依民法第187 條第2 項規定，伊不負
    賠償責任；又施景翔就本事故並無惡意或重大過失，參酌民
    法第220 條之立法精神，應從輕認伊毋需負賠償責任；再者
    ，原告請求之精神慰撫金金額過高等語，資為抗辯。並聲明
    ：原告之訴駁回，如受不利判決，願供擔保請准宣告免為假
    執行。
    被告己○○、甲○○均以：施景翔於98年3 月初向己○○買
    車時，係稱該車係其母要購買、使用，伊始應施景翔央求，
    先行交付機車，待日後再辦過戶（即車籍變更登記），惟尚
    未及辦理，即發生本件事故；又參照道路交通管理處罰條例
    相關規定，需以「明知」他人未領有駕照而仍交付車輛，始
    應負推定過失之責任，而己○○並不知施景翔之年齡，且施
    景翔先前來找己○○時，均騎乘機車，己○○亦不知施景翔
    未取得駕照，故就本件事故之發生，不需負責，甲○○亦無
    需負連帶賠償之責；再者，原告明知施景翔無駕駛執照，而
    仍執意讓施景翔搭載，就本件損害之發生係與有過失等語，
    資為抗辯。並聲明：原告之訴駁回，如受不利判決，願供擔
    保請准宣告免為假執行。
三、兩造不爭執事項：
  (一)被告戊○○於98年5 月27日晚上10時許前，駕駛車牌號碼DV
    -6670 號自用小貨車，沿高雄市鼓山區○○○路快車道由北
    往南方向行駛，於同日晚上10時許行經鼓山三路與厚生路口
    時，應注意汽車駕駛人於轉彎時應禮讓直行車先行，依當時
    天候晴，夜間有照明，視距良好，並無不能注意之情事，戊
    ○○疏未禮讓直行車先行，即左轉欲進入厚生路；適訴外人
    施景翔無照騎乘車牌號碼293-CEX 號機車附載原告，沿鼓山
    三路快車道由南往北方向行駛至上開交岔路口，戊○○所駕
    自小貨車右側車身與施景翔所騎乘之機車車頭發生撞擊，原
    告因而受有左肩胛骨骨折、左手腕骨折、臉部、四肢多處表
    淺損傷及脾臟破裂經手術切除等傷害；施景翔則因顱內出血
    及氣胸傷勢過重，經送醫後不治死亡。
  (二)施景翔係82年8 月28日出生，事發時係16歲，為限制行為能
    力人；被告乙○○為施景翔之母，係其法定代理人。
  (三)被告己○○（78年12月25日生）於98年3 月初，以25,000元
    將293-CEX 號機車出售予施景翔。施景翔已悉數給價金，己
    ○○並將上開機車交付施景翔；雙方並未辦理車籍變更登記
    。被告甲○○係己○○之母，本件事發時為其法定代理人。
  (四)原告因本件事故支出醫療費用48,958元、住院期間看護費32
    ,000元，均屬必要。
  (五)原告已領取強制汽車責任保險給付401,845元。
四、兩造爭點：
  (一)訴外人施景翔就本件事故之發生有無過失？
  (二)被告乙○○是否應就原告因本件事故所受損害，與施景翔負
    連帶賠償責任？
  (三)被告己○○有無過失不法侵害原告之權利？是否應對原告負
    賠償責任？被告甲○○是否應與己○○負連帶賠償之責？
  (四)原告就本件損害之發生是否與有過失？
  (五)原告因本件事故所受勞動能力減少之損害，其金額為何？原
    告得請求之精神慰撫金金額，以若干為適當？
  (六)原告請求被告戊○○、乙○○、己○○、甲○○連帶賠償，
    是否有理由？
五、訴外人施景翔就本件事故之發生有無過失？
    按汽車駕駛執照為駕駛汽車之許可憑證，未領取駕駛執照前
    ，不得駕駛汽車。又按汽車行駛至交岔路口，其行進、轉彎
    應遵守燈光號誌，此為道路交通安全規則第50條第1 項、第
    102 條第1 項第1 款前段所明定。又閃光黃燈表示「警告」
    ，車輛應減速接近，注意安全，小心通過，道路交通標誌標
    線號誌設置規則第211 條第1 項定有明文。經查，訴外人施
    景翔於本件事發前，無駕駛執照而騎乘前揭機車，搭載原告
    沿鼓山三路由南往北方向行駛至該路與厚生路交岔路口；而
    其行向之鼓山三路近厚生路交岔路口處，設有閃光黃燈號誌
    ；事發後施景翔所駕機車在其行向之快車道留有長約4.7 公
    尺之煞車痕，並續接長約18.2公尺之刮地痕；該煞車痕之起
    始點為其行向約與號誌桿同一水平位置之快車道上往北進入
    交岔路口約5.5 公尺，以上各節有道路交通事故現場圖及調
    查報告表(一)、(二)在卷可稽（見外放警詢卷第19、22-24 頁）
    。職是，施景翔未考領駕駛執照，不具適格之駕駛能力，而
    猶騎乘機車上路。又其所駕機車沿鼓山三路由南往北方向行
    駛，於趨近該路與厚生路口時，即可見該路口其行向之閃光
    黃燈號誌，應注意減接近、小心通過，惟由事發後其所留煞
    車痕之起始點，係在其行向進入交岔路口約5.5 公尺處，足
    見其於進入該交岔路口前並未減速，迨至進入路口約5.5 公
    尺處始採取緊急煞車之措施，然已不及煞停，即與被告戊○
    ○未禮讓直行車而逕左轉之自小貨車發生撞擊，其所乘機車
    並倒地滑行而殘留刮地痕約18.2公尺。故此，施景翔不具適
    格駕駛能力而駕車，且行經設有閃光黃燈交岔路口，未注意
    減速接近、小心通過，致與戊○○所駕自小貨車發生撞擊，
    其就本件事故之發生，係有違反前揭道路交通規則之過失，
    甚為顯然。且其未減接近、小心通過之過失與戊○○未禮讓
    直行車先行之過失，共同導致其所騎乘、附載原告之機車與
    戊○○所駕自小貨車發生撞擊，與原告受有左肩胛骨骨折、
    左手腕骨折、脾臟破裂等傷害間，有相當因果關係至明。本
    院審酌戊○○未禮讓直行車先行，貿然左轉，形成危險之用
    路情況在先，而施景翔無照駕車，未遵閃光黃燈號誌未減速
    接近、小心通過，過失程度相對較輕等一切情狀，認戊○○
    、施景翔就本件事故之發生，應分別負擔70% 、30% 之過失
    責任。
六、被告乙○○是否應就原告因本件事故所受損害，與施景翔負
    連帶賠償責任？
  (一)按無行為能力人或限制行為能力人，不法侵害他人之權利者
    ，以行時有識別能力為限，與其法定代理人連帶負損害賠償
    責任，民法第187 條第1 項定有明文。查，施景翔係82年8
    月28日出生，事發時係16歲，為限制行為能力人；被告乙○
    ○為施景翔之母，係其法定代理人各節，為兩造所不爭。又
    施景翔就本件事故之發生有過失，且其過失為造成原告受有
    前揭傷害之原因之一，業敘如前，而被告乙○○為施景翔之
    法定代理人，則依上開規定，其應就施景翔過失不法侵害原
    告權利之行為，與施景翔負連帶賠償之責。
  (二)乙○○雖辯稱：施景翔並非刑事案件之被告，原告不得對其
    提起附帶民事訴訟等語。按因犯罪而受損害之人，於刑事訴
    訟程序得附帶提起民事訴訟，對於被告及依民法負賠償責任
    之人，請求回復其損害，刑事訴訟法第487 條第1 項定有明
    文。又數人共同不法侵害他人之權利者，連帶負損害賠償責
    任，此為民法第185 條第1 項前段所明定。施景翔與刑事案
    件被告戊○○係共同過失不法侵害原告之權益，已如前述，
    是其自應與戊○○負連帶賠償責任。又乙○○為施景翔之法
    定代理人，依民法第187 條第1 項規定，應就施景翔不法侵
    害原告權利之行為，與施景翔負連帶賠償之責，亦敘如前。
    是則，乙○○既為依民法應負賠償責任之人，則原告於被告
    戊○○之刑事訴訟程序中，對於乙○○一併提起附帶民事訴
    訟，於法自無不合。是乙○○本節所辯，顯無可採。
  (三)乙○○又辯稱：伊並無同意施景翔向他人購買機車、辦理過
    戶，惟他人賣車予施景翔，非伊注意能力所及，伊亦無從阻
    止，縱伊加以相當之監督，仍無法避免本件損害之發生，依
    民法第187 條第2 項規定，伊不負賠償責任等語。按前項情
    形（指同條第1 項），法定代理人如其監督並未疏懈，或縱
    加以相當之監督，而仍不免發生損害者，不負賠償責任，民
    法第187 條第2 項定有明文。查，乙○○雖辯稱伊並無同意
    施景翔購買機車、辦理過戶（即車籍變更登記）等情，惟並
    未舉證以實其說。況且，施景翔對原告之侵害，係因其騎乘
    機車過失未遵閃光黃燈號誌減速所致，與其購買機車之行為
    ，尚無相當因果關係。甚者，乙○○於檢察官相驗中陳稱：
    「車子是他跟朋友買的，沒有過戶，他沒有駕照」、「（問
    ：死者昨日為何出門？何時出門？）都不清楚；（你兒子與
    何人外出？）不知道」（見外放刑案相驗卷第47頁正、背面
    ），足徵乙○○對施景翔未考領駕照而購有機車、可資騎乘
    ，係有所認知，然其未加以妥適約束監督，且於事發當日不
    知施景翔深夜（事發時為晚間10時許）外出未歸，亦不知其
    外出原因或與何人為伍，綜合觀之，自難認其監督並未疏懈
    或已加以相當之監督仍不免發生損害，是自無從認其得依民
    法第187 條第2 項規定主張免責。
  (四)乙○○再辯稱：施景翔就本事故並無惡意或重大過失，參酌
    民法第220 條之立法精神，應從輕認伊毋需負賠償責任云云
    。惟按民法第220 條係規定「債務人就其故意或過失之行為
    ，應負責任。過失之責任，依事件之特性而有輕重，如其事
    件非予債務人以利益者，應從輕酌定之」，惟施景翔對原告
    所負擔者係侵權行為損害賠償債務，此類型債務之發生非得
    預先約定，且本質上無從予債務人以利益，是於本件自無該
    條文適用之餘地。乙○○此節所辯，亦無可取。
  (五)據上，乙○○為施景翔之法定代理人，且其監督並非無疏懈
    ，亦非已加以相當監督而仍不免發生損害，就原告因本件事
    故所受損害，應與施景翔負連帶賠償責任。
七、被告己○○有無過失不法侵害原告之權利？是否應對原告負
    賠償責任？被告甲○○是否應與己○○負連帶賠償之責？
    原告主張被告己○○出售前揭機車予施景翔時，疏未查明施
    景翔是否年滿18歲、有無領取駕照，而出賣機車予施景翔，
    致伊因受施景翔騎機車附載而受傷，己○○應負過失侵權行
    為賠償責任。惟機車之買、賣係一般動產物權之交易，遍觀
    民法及交通法規，均無買、賣年齡之限制，僅交通法規就機
    車之駕駛設有須考領並執有駕駛執照始得騎乘，及考領駕照
    之最低年齡為18歲之要件（道路交通安全規則第50條、第60
    條第1 項第1 款第1 目），申言之，機車之賣主依法並無查
    證買方有無駕駛執照之義務。是故，己○○出賣前揭機車予
    施景翔，其依法本無查證施景翔有無考領駕照之義務，其未
    予查明，並無「應」注意而未注意之過失之可言，是原告主
    張己○○未經查證而將前揭機車出賣予無駕照之施景翔係有
    過失，殊無足取。遑論，施景翔對原告之侵害，係因其騎乘
    機車過失未遵閃光黃燈號誌減速所致，與其購買機車之行為
    ，並無相當因果關係，亦敘如前。據上，己○○並無過失不
    法侵害原告之權利，對原告自無賠償責任，其法定代理人甲
    ○○亦毋庸負連帶賠償之責。
八、原告就本件損害之發生是否與有過失？
    按駕駛機車有過失致坐後座之人被他人駕駛之車撞死者，後
    座之人係因藉駕駛人之載送而擴大其活動範圍，駕駛人為之
    駕駛機車，應認係後座之人之使用人，應類推適用民法第22
    4 條規定，依同法第217 條第1 項規定，減輕該他人之賠償
    金額，最高法院74年度台上字第1170號判例意旨足資參照。
    查，施景翔就本件事故之發生有30% 之過失，已如前述，原
    告為坐於後座之受附載者，應認施景翔為原告之使用人，原
    告就施景翔之過失應與自己之過失負同一責任，故其就本件
    事故亦與有過失，應負擔30% 之過失責任。
九、原告因本件事故所受勞動能力減少之損害，其金額為何？原
    告得請求之精神慰撫金金額，以若干為適當？
  (一)勞動能力減少之損害：
  1.原告因本件事故受有左肩胛骨骨折、左手腕骨折、臉部、四
    肢多處表淺損傷等傷害及脾臟破裂經手術切除等傷害，為兩
    造所不爭。原告主張其勞動能力因前揭傷害減損58.83%，為
    被告所否認。經本院囑託高雄醫學大學附設中和紀念醫院鑑
    定結果，經該院就原告所受前揭傷勢，依神精障害、胸腹部
    障害、頭臉頸部醜形、上肢機能障害等4 項可能符合之項目
    逐項評估，僅胸腹部該項因脾臟破裂、摘除，符合勞工保險
    殘廢給付標準表第48項「喪失脾臟或一側腎臟者」外，其餘
    3 項均未達該表遺留殘廢之標準，此有該院99年6 月8 日高
    醫附行字第0990002194號函附卷可稽（本院卷第100-113 頁
    ）。基此，以勞工保險殘廢給付標準表就第48項障害項目之
    給付標準為280 日，衡諸於該表所定最高給付標準1,200 日
    ，則原告減少勞能力之比例約為23% （即280/1,200 ≒23%
    ）。至上開函文雖敘及原告之殘廢等級為58.83%（本院卷第
    108 頁），惟此係因該函文將勞工保險殘廢給付標準表第1
    、2 級「完全無法工作」之殘廢者，認為勞動能力損減達10
    0%，其餘第3 至15級，共13等份，故以100%除以13等份得出
    每等份喪失7.69% ，而原告所符合之第48項障害項目之殘廢
    等級為第9 級，故認其勞動能力喪失之比例為58.83%【即7.
    69 %×（9-2 ）=53.83% 】（見本院卷第104 頁) 。惟勞工
    保險殘廢給付標準表之各殘廢等級之級距並非完全相等（例
    如該表第44-52 項同屬胸腹部臟器之障害項目，其中第50項
    係屬第8 等級之殘廢，其給付日數為360 日，與原告所符合
    之第48項第9 等級之給付日280 日，其差距為80日；惟第51
    項係屬第11等級之殘廢，給付日數為160 日，第52項係屬第
    12等級之殘廢，給付日數為100 日，兩者差距僅60日），上
    開函文以13等份平均計算各殘廢等級之級距比例，已難認妥
    適。且原告之上肢、顏面、神經（即腦部）均無遺留障害，
    已如前述，徵諸常情、事理，其未來無論從事偏重體力活動
    或偏重思考規劃之工作，均不致有過鉅之影響，故認該函文
    所稱其勞動能力減少之比例為58.83%，係有過高，應以本院
    認定之23% 為適當。
  2.其次，減少勞動能力之損害，應以其能力在通常情形下可能
    取得之收入為標準，不能以一時一地之工作收入為準（最高
    法院61年台上字第1987號、63年台上字第1394號判例意旨參
    照），本院審酌原告於事發時係就讀高職美容科，此據其敘
    明在卷（本院卷第76頁背面），並無特殊專門技能等情狀，
    故認其主張以事發時之法定基本工資金額17,280元計算減少
    勞動能力之損害，係屬允當；且被告就此亦未予爭執。再者
    ，原告係82年8 月7 日出生，有診斷證明書附於刑案卷可稽
    （外放刑案偵查卷第8 頁），其於事發時係就讀高職一年級
    ，因本件事故重讀高職一年級，此亦據其陳明在卷（本院卷
    第76、123 頁背面），是其應至101 年7 月始畢業，而得進
    入職場，計至現行法定強制退休年齡65歲（即147 年8 月7
    日）止，本院認定其工作時間為46年。至原告雖主張應自事
    發時起算工作時間，共為49年云云（本院卷第182 頁），惟
    其事發時尚在學，已如前述，雖其陳稱有建教合作之工讀收
    入（本院卷第76頁背面），惟徵諸社會交易常情，建教合作
    之工讀其固定性、勞動強度均與通常之全職工作有所落差，
    無從與比通常之全職工作類比，原告該部分主張自無足採。
    綜上，依上述標準並霍夫曼公式計算，原告所受減少勞動能
    力之損害為1,034,227 元【17,280×12×23% ×24.0000000
    0 （即事發時之98年5 月27日至147 年8 月7 日以49年計之
    係數）-17,280 ×12×23% ×2.00000000（即自事發時起至
    原告高職畢業之101 年7 月止以3 年計之係數）=1,034,227
    ，元以下四捨五入，下同】。其逾此金額之請求，非屬有據
    。
  (二)精神慰撫金：
    按慰撫金之核給需斟酌雙方身分、資力與加害程度，以定其
    相當之數額，最高法院51年台上字第223 號判例意旨可資參
    照。本院審酌原告因本件事故受有左肩胛骨骨折、左手腕骨
    折及脾臟破裂經手術切除等傷害，情狀非屬微淺；又原告係
    高職就學中，名下無任何財產；被告戊○○係國小畢業，從
    事攤販工作，95年度有綜合所得約200,000 元，名下亦無任
    何財產；被告乙○○係高商畢業，從事直銷工作，97年度有
    綜合所得約335,000 元，名下有多筆股權投資及坐落高雄市
    鼓山區之房地各1 筆，價值合計約4,300,000 元，此據其等
    於本院及刑案警詢中陳明在卷（本院卷第76頁背面、第83頁
    ；外放刑案警詢卷第1 頁），並有稅務電子閘門財產所得調
    件明細表在卷可按（本院卷第14-35 頁）等一切情狀，認原
    告請求精神慰撫金於600,000 元之範圍，核屬適當，逾此金
    額即非有據。
十、原告請求被告戊○○、乙○○連帶賠償，是否有理由？
    按數人負同一債務，明示對於債權人各負全部給付之責任者
    ，為連帶債務；無前項之明示時，連帶債務之成立，以法律
    有規定者為限，民法第272 條定有明文。質言之，連帶債務
    須以債務人與債權人間有明示約定，或基於法律規定，始得
    成立。而本件係屬侵權行為債務，債務人即被告戊○○、乙
    ○○無從事先明示約定由其等負連帶責任。而戊○○係依民
    法第185 條規定，與訴外人施景翔對原告負連帶賠償責任；
    乙○○係基於民法第187 條第1 項規定，與施景翔對原告連
    帶負賠償之責，俱如前述。惟戊○○與乙○○間並無法律規
    定應負連帶責任。是原告請求戊○○、乙○○負連帶賠償責
    任，洵屬無理由。然戊○○、乙○○對原告之賠償義務，係
    具有填補原告就本件交通事故所生損害之同一目的，本於上
    開法律規定之各別發生原因，對原告各負全部給付之責，故
    係屬不真正連帶債務，故其中一人為給付時，另一人於其給
    付範圍內即免其清償責任，附此敘明。
十一、綜合前述，原告因本件交通事故，支出醫療費用48,958元
      、住院期間看護費32,000元，均屬必要，為兩造所不爭。
      又原告受有勞動減少之損失1,034,227 元及得請求賠償之
      精神慰撫金600,000 元，亦據本院認定如前。是依上核算
      ，原告因本件事故所受損害合計為1,715,185 元（48,958
      +32,000+1,034,227+600,000 =1,715,185）。原告就本件
      事故應負擔30% 之過失責任，業敘如前，則原告得請求被
      告賠償之金額應依此比例酌減。又原告已領取強制汽車責
      任保險給付401,845 元，亦為兩造所不爭，依強制汽車責
      任保險法第42條第1 項規定，應於被告戊○○、乙○○受
      賠償請求時扣除。是據此核計，原告得請求戊○○、乙○
      ○賠償之金額為798,785 元【即1,715,185 ×（1-30% ）
      -401,845 =798,785 】。從而，原告依侵權行為法律關係
      ，請求戊○○給付798,785 元，及自98年12月8 日（即起
      訴狀繕本送達翌日）起至清償日止，按年息5%計算之利息
      ，及請求乙○○給付798,785 元，及自98年12月8 日（即
      起訴狀繕本送達翌日）起至清償日止，按年息5%計算之利
      息部分，暨戊○○、乙○○其中一人給付時，另一人於其
      給付範圍內免其清償責任部分，洵屬有理由，應予准許。
      至其逾此範圍及對被告己○○、甲○○連帶賠償之請求，
      均屬無理由，應予駁回。又上開准許部分，其金額未逾民
      事訴訟法第466 條所定得上訴第三審之下限1,500,000 元
      ，被告不得上訴，而無宣告假執行之必要；至上開駁回部
      分，原告假執行之聲請已失所依附，故應均併予駁回。
十二、至被告乙○○聲請鑑定施景翔有無未遵閃光黃燈減速之情
      事，因本件事證已臻明確，故認無鑑定之必要，應予駁回
      。又兩造其餘攻擊防禦方法，無礙本件勝負之判斷，爰不
      一一論敘，併此敘明。
十三、結論：本件原告之訴，為一部有理由，一部無理由，依民
      事訴訟法第78條、第79條、第85條第1 項、第463 條、第
      390 條第2 項、第392 條，判決如主文。
中    華    民    國    99    年    9     月    29    日
                            民事第三庭
                                審判長法官  張國彬
                                法      官  吳登輝
                                法      官  甯  馨
以上正本證明與原本無異。
原告如對本判決上訴，須於判決送達後20日內向本院提出上訴狀
，其未表明上訴理由者，應於上訴後20日內向本院提出上訴理由
書（均須按他造當事人之人數附繕本）。上訴時應提出委任律師
或具有律師資格之人之委任狀，並依附註條文規定辦理。如委任
律師提起上訴者，應一併繳納上訴審裁判費。
被告不得上訴。
中    華    民    國    99    年    9     月    29    日
                                書  記  官  熊惠津
附註：
民事訴訟法第466 條之1 ：
對於第二審判決上訴，上訴人應委任律師為訴訟代理人，但上訴
人或其法定代理人具有律師資格者，不在此限。
上訴人之配偶、三親等內之血親、二親等內之姻親，或上訴人為
法人、中央或地方機關時，其所屬專任人員具有律師資格並經法
院認適當者，亦得為第三審訴訟代理人。
第1 項但書及第2 項情形，應於提起上訴或委任時釋明之。

司法院資訊處製作；財團法人民間司法改革基金會備份。
